【裁判字號】    92,上訴,346
【裁判日期】    920320
【裁判案由】    偽造文書
【裁判全文】
臺灣高等法院刑事判決                  九十二年度上訴字第三四六號
    上  訴  人
    即  被  告  甲○○
右上訴人，因偽造文書案件，不服臺灣新竹地方法院，九十一年度易字第七０七號，
中華民國九十一年十二月十三日第一審判決（起訴案號：臺灣新竹地方法院檢察署九
十一年偵字第四０六六號）提起上訴，本院判決如左：
    主    文
原判決撤銷。
甲○○偽造署押，足以生損害於公眾及他人，處有期徒刑貳月，如易科罰金，以佰
元折算壹日。
如附表編號八所示偽造乙○○署押壹枚沒收。
其餘被訴偽造文書、偽造署押等部分（附表編號一至七）免訴。
    事    實
甲○○基於偽造「乙○○」署押之故意，於民國九十年五月十七日十五時四十五分許
，受台灣新竹地方法院法官在刑事第七法庭公開訊問完竣，竟於該訊問筆錄上偽造「
乙○○」之署押一枚，足以生損害於乙○○及審判機關司法權行使之正確性，嗣因乙
○○於九十年八月九日親自到同法院接受訊問，並經該法院將甲○○指紋卡送交內政
部警政署刑事警察局電腦比對，始悉上情。案經台灣高等法院檢察署函請台灣新竹地
方法院檢察署檢察官偵查起訴。
    理    由
甲、有罪部分：
一、右揭事實，訊據被告甲○○坦承不諱，並有如附表編號八所示訊問筆錄在卷可稽
    （偵查卷三十頁）而被告確於前開地冒用「乙○○」之名應訊及偽造「乙○○」
    署押於該訊問筆錄上，亦有內政部警政署刑事警察局九十年九月三日（九十）刑
    紋字第一八四五０二號函附卷可按（偵查卷四十頁），足見被告自白與事實相符
    ，其犯罪事證明確，犯行堪以認定。
二、核其所為，係犯刑法第二百十七條第一項之偽造署押罪。爰審酌被告犯罪動機、
    手段、目的、所生危害及犯後坦承，態度尚稱良好等一切情狀，從輕量處如主文
    所示之刑，並諭知易科罰金之折算標準。如附表編號八所示偽造「乙○○」署押
    一枚，應依法宣告沒收。
乙、免訴部分：
一、公訴意旨另以：被告甲○○基於行使偽造私文書及偽造署押之犯意，於附表編號
    一至七所示時、地偽造「乙○○」署押於各該警、偵訊筆錄上，及具結書上，持
    向警察及檢察機關行使因認被告另犯行使偽造私文書、偽造署押罪云云。
二、按「案件曾經判決確定者，應為免訴之判決，此項原則關於實質上一罪或裁判上
    一罪，均有其適用。連續犯係裁判上一罪，其一部分犯罪事實曾經判決確定者，
    其效力當然及於全部，故檢察官復將其他部分重行起訴，亦應諭知免訴之判決。
    」最高法院四十九年台非字第二十號判例可資參照。查：被告甲○○經錄取聘僱
    並駕駛車號ＦＸ－六二七號曳引車於：(一)八十八年十一月十七日十九時四十六分
    ，行經國道中山高速公路南下一百零五公里處。(二)八十八年十一月二十八日十一
    時五十八分，行經同地點，均因超速及未帶駕駛執照為警查獲，詎甲○○為卸免
    其責，竟基於概括犯意，在警員所製發之公警局字（八四）第0000000號
    、第0000000號舉發違反道路交通管理事件通知單（一式三聯）之移送聯
    之收受通知聯簽章欄內偽造「乙○○」署押各一枚（該署押另複寫在迴覆聯及存
    查聯各一枚），表示已收受該通知單之意，再將該通知單交還警察，表示「乙○
    ○」已領受通知單之意而行使該偽造私文書，足以生損害乙○○、公路監理機關
    對於交通違規事件管理之正確性，嗣因乙○○向公路監理機關申訴始悉上情之事
    實，業經台灣桃園地方法院八十九年訴字第一０七七號於八十九年十月三十日判
    處被告有期徒刑四月，於同年十二月十五日判決確定，嗣被告於九十年八月十日
    入監執行，於同年十二月九日執行完畢，業經本院調閱該案歷審全卷（含執行卷
    宗）屬實，查該案之犯罪時間與本件密接，且所犯構成要件相同罪名，皆係以偽
    造「乙○○」署押以偽造私文書，顯係基於概括之犯意，應屬連續犯；而該案既
    經判決確定並執行完畢，依上揭判例說明，自應諭知免訴之判決，至為明顯。是
    本院爰就附表編號一至七部分事實諭知免訴之判決。
丙、撤銷改判之理由：
    原審據以論科，固非無見。惟查：(一)被告所犯附表編號七與編號八之行為，其時
    間一為八十八年十一月三十日、一為九十年五月十七日，相隔近一年半，後者係
    被告在前案（台灣桃園地方法院八十九年訴字第一０七七號）判決確定後再犯，
    足見其係另行起意，原審認附表編號一至八係接續犯，自有未合；(二)本件附表編
    號一至七之犯罪事實與前案（台灣桃園地方法院八十九年訴字第一０七七號）屬
    連續犯，有如前述，原審未依法諭知免訴，而與附表編號八併予判處罪刑，亦有
    未洽。上訴論旨，執此指摘原判決不當，為有理由，自應由本院予以撤銷改判，
    如主文第二項、第三項所示。
據上論結、應依刑事訴訟法第三百六十九條第一項前段、第三百六十四條、第三百零
二條第一款、第二百九十九條第一項前段，刑法第二百十七條第一項、第二百十九條
、第四十一條第一項前段，罰金罰鍰提高標準條例第二條，判決如主文。
本案經檢察官張秋雲到庭執行職務。
中    華    民    國    九十二    年      三        月        二十      日
                            臺灣高等法院刑事第四庭
                                審判長法  官  蔡  永  昌
                                      法  官  陳  榮  和
                                      法  官  李  英  豪
右正本證明與原本無異。
檢察官如不服本判決應於收受送達後十日內向本院提出上訴書狀，其未敘述上訴之理
由者並得於提起上訴後十日內向本院補提理由書（均須按他造當事人之人數附繕本）
。
                                      書記官  鄭  信  昱
中    華    民    國    九十二    年      三        月      二十四      日
附錄本案論罪科刑法條：
刑法第二百十七條第一項
偽造印章、印文或署押，足以生損害於公眾或他人者，處三年以下有期徒刑。


司法院資訊處製作；財團法人民間司法改革基金會備份。
